【裁判字號】    88,易,2455
【裁判日期】    890426
【裁判案由】    詐欺
【裁判全文】
臺灣臺北地方法院刑事判決                        八十八年度易字第二四五五號
    公  訴  人  臺灣臺北地方法院檢察署檢察官
    被      告  甲○○
右列被告因詐欺案件，經檢察官提起公訴（八十八年度偵字第五五五一號），本院判
決如左：
    主      文
甲○○意圖為自己不法之所有，以詐術使人將本人之物交付，處有期徒刑壹年陸月。
    事      實
一、緣台灣高等法院於民國八十五年九月十六日（檢察官於起訴書誤載為同年月六日
    ，應予更正）以該院八十五年度上訴字第二三六四號判決宣示乙○○因犯有盜匪
    等案件，而量處乙○○有期徒刑十一年，嗣乙○○與友人郭鈴皙之某次餐敘中，
    談及此事，而為斯時同時在場，時任台北縣深坑鄉鄉民代表之甲○○知悉乙○○
    官司纏身，甲○○竟萌生為自己不法所有之意圖，乃於八十五年十月上旬某日在
    台北縣深坑鄉平埔十二號由乙○○所經營之平價商店內（該商店後面附設電動玩
    具）向乙○○施以詐術佯稱其可代為擺平乙○○所涉前開案件，惟須總數為新台
    幣（以下同）八十萬元之金錢向承辦法官疏通打點云云，而使乙○○陷於錯誤，
    分別在八十五年十月下旬某日在其所經營之前述平價商店交付現金四十萬元予甲
    ○○，又於交付上開四十萬元現金後之約一個禮拜時間在同一地點交付三萬元之
    現金予甲○○，惟乙○○所涉前開盜匪等案件，仍為最高法院於八十六年九月二
    十五日以該院八十六年度台上字第五六三八號判決駁回乙○○之上訴，而告確定
    ，乙○○始知受騙，嗣經乙○○迭向甲○○請求返還其所交付之四十三萬元，甲
    ○○均未能償還，嗣甲○○簽發面額為四十三萬元之本票一紙及欠條收據予乙○
    ○表示至遲於八十六年十一月三十日前返還乙○○前所交付之四十三萬元，惟屆
    期甲○○仍未返還，始知上情。
二、案經乙○○訴由台灣台北地方法院檢察署檢察官偵查起訴。
    理      由
一、訊據被告固不否認有簽發面額四十三萬元之本票一紙及欠條收據一張予告訴人乙
    ○○之事實，核與告訴人乙○○就此部分所供述之情節相符，並有被告所簽發之
    上開本票及欠條收據各一張附卷可稽（偵查卷第三頁至第四頁參照），惟矢口否
    認有任何詐欺取財之犯行，辯稱：我是向乙○○借三十八萬元，因為乙○○說要
    利息五萬元，我才簽面額為四十三萬元之本票給乙○○，另外那張欠條收據雖然
    是我簽的，不過是我走在路上碰到乙○○，乙○○叫我簽，我就簽了，我並沒有
    看內容是什麼，我並不知道乙○○有因案被判刑，我也沒有當司法黃牛云云，惟
    查：
  （一）告訴人乙○○因犯盜匪等案件，而為台灣高等法院於八十五年九月十六日以
        該院八十五年度上訴字第二三六四號判決判處告訴人乙○○有期徒刑十一年
        ，經告訴人乙○○向最高法院提起上訴，由最高法院於八十六年九月二十五
        日以該院八十六年度台上字第五六三八號判決駁回乙○○之上訴，而告確定
        ，此有告訴人乙○○所犯該案件之前開台灣高等法院及最高法院之判決正本
        二份在卷足憑（偵查卷第三七頁至第四五頁參照），先予敘明。
  （二）次查被告係在告訴人乙○○與案外人郭鈴皙之某次餐敘中，得知告訴人乙○
        ○有因前開盜匪案件之官司纏身乙節，業據證人郭鈴皙於本院八十八年十一
        月十九日調查時供述被告與告訴人乙○○確實有在該次餐敘中聊到告訴人乙
        ○○官司的事（當日訊問筆錄參照），是被告辯稱其並不知道告訴人乙○○
        有前開案件官司纏身，即難認為可採。
  （三）再查被告如何於前述時地向告訴人乙○○施以詐術佯稱其可為告訴人乙○○
        擺平告訴人乙○○所涉前開案件，惟須八十萬元向承辦法官疏通打點云云，
        而使告訴人乙○○陷於錯誤，致告訴人乙○○先後交付被告四十三萬元乙節
        ，不惟已據告訴人乙○○於檢察官偵查及於本院調查、審理時指訴綦詳，且
        ：
        １為被告所不否認，為其親自簽名按捺指印交由告訴人乙○○收執之欠條收
          據上明白記載（原文照錄）：「茲因甲○○先生於民國八十五年十月份之
          時收取乙○○先生四十三萬元為頭款，聲稱要為乙○○先生解決其官司刑
          責事，其因乙○○於最高法院審理獲判上訴駁回原判十一年刑期，以至潘
          明月先生需償還其金額四十三萬元，若未依時歸還，需付起司法之刑責，
          雙方約定立於中華民國八十六年十一月三十日甲○○先生需償還清楚時需
          由乙○○或其家人收受及歸還錄音帶及本票一張  立約人  甲○○（簽名
          按捺指印）  乙○○（簽名按捺指印）中華民國八十六年十一月三日立約
          。」（偵查卷第四頁參照），由該份欠條收據之記載實已可證明被告確有
          以為告訴人乙○○解決官司為由，而向告訴人乙○○收取四十三萬元（且
          該份書證之記載幾已等同被告於訴訟外之自白），否則被告對於－「茲因
          甲○○先生於民國八十五年十月份之時收取乙○○先生四十三萬元為頭款
          ，聲稱要為乙○○先生解決其官司刑責事，其因乙○○於最高法院審理獲
          判上訴駁回原判十一年刑期，以至甲○○先生需償還其金額四十三萬元」
          之記載何需簽名捺印表示負責，而對是份欠條收據，被告於本院八十九年
          四月十二日審理時供稱告訴人乙○○並未強迫其簽名，是其自願簽名捺印
          的，不過是因為在路上被告訴人乙○○碰到，告訴人乙○○要其簽名，其
          未看內容就簽名了（當日審判筆錄參照），對被告此一其未看內容即簽名
          之辯解，本院認以被告並不否認其於八十五年、八十六年間為深坑鄉鄉民
          代表，則被告既具有鄉民代表之身份，於地方上乃具有一定之社會地位，
          何以在路上碰到告訴人乙○○，告訴人乙○○執一份文件要其簽名，其竟
          然可以不看內容即簽名，以一般國民經驗法則為之判斷被告此一辯解，不
          要說正襟危坐於室內要簽名一份文書必需謹慎小心，當一個人走在路上為
          他人執一份文件要其簽名按捺指印，於為簽名按捺指印以前更會小心詳細
          閱讀該份文件之內容，認為與事實無誤方為簽名，焉有根本不看文件之內
          容即率爾簽名，而且還按捺指印之理！而告訴人乙○○既未強迫被告在該
          份文件上簽名，試問被告又怎麼可能沒有看文件之內容即簽名，而定係被
          告審閱該份文件之記載內容認與事實無誤後，方親自簽名，被告上開辯解
          之嚴重違背生活經驗法則而無足信採，可見於一斑。
        ２被告並不否認簽發一紙面額為四十三萬元之本票予告訴人乙○○收執（偵
          查卷第三頁參照），被告雖辯稱該紙本票之所以簽發乃因其向告訴人戴晃
          玉借款三十八萬元，而告訴人乙○○要求利息為五萬元，故方簽方上開本
          票，對此告訴人乙○○則堅決否認其與被告間有一筆三十八萬元之借款，
          而主張係其交付四十三萬元之活動費予被告後，因被告應允為其解決官司
          ，深覺有求於被告，故在交付該四十三萬元之活動費後，當被告開口向其
          調現，其方陸續依被告之指示電匯款項至被告所指定之帳戶，除該筆四十
          三萬元之活動費之外，其與被告間尚有五十萬元至七十萬元之間之借款，
          而被告並不否認有在台灣板橋地方法院等地以要趕三點半為由要求乙○○
          電匯款項至其指定之帳戶（本院八十八年十月二十九日訊問筆錄參照），
          惟查被告對於本院向其質疑如其確僅向告訴人乙○○借款三十八萬元，借
          款期間僅一年多（本院前開期日審判筆錄參照），以一般民間借款之利息
          約定為二至三分計算，何以告訴人乙○○有權利對其要求五萬元高額之利
          息，而其又會應允乙節，詞窮以對（本院前開期日審判筆錄參照）？又如
          該紙本票係其向被告詐取活動費以外之借款，為何被告在其所簽名之前述
          欠條收據表明如其返還該筆四十三萬元之活動費，告訴人乙○○即應將該
          張本票返還？而定係該張本票所載四十三萬元即為被告向告訴人乙○○所
          詐取之活動費，被告方會在該張欠條收據上載明如其返還告訴人乙○○該
          筆四十三萬元，告訴人乙○○即應將該張由被告簽發之本票返還被告，被
          告上開辯解亦顯然不足採信。
        ３證人即在告訴人乙○○胞兄之女友余瑛姬於檢察官偵查中亦供稱：我是告
          訴人哥哥之女朋友，當時告訴人和他哥哥在台北縣深坑鄉深坑國小的對面
          開一家電動玩具店，有一天，不記得確切時間，被告到店裡來，告知告訴
          人，如果給他錢，可以幫他處理搶奪罪之官司，當時我有在場聽到，之後
          告訴人就分二次在前開店裡，以紙是袋裝現金交付被告（偵查卷第十五頁
          反面至第十六頁正面訊問筆錄參照），是由證人余瑛姬上開證言亦可證明
          被告確有向告訴人乙○○以可擺平官司為詐術之施用，致告訴人乙○○陷
          於錯誤而交付金錢之詐欺取財犯行。
    綜上所述，本院綜合（一）告訴人乙○○之指訴、（二）被告親自簽名按捺指印
    之前述欠條收據、（三）被告簽發之前述本票及（四）證人余瑛姬之供述等證據
    資料，已得有被告確有為前述詐欺取財犯行之百分之百有罪確信，且於訴訟上無
    任何合理懷疑存在得對被告作有利於其之認定，而被告之辯解如何不可採信，本
    院亦詳為指駁如上，本件事證明確，被告之犯行堪以認定。
二、核被告甲○○所為係犯刑法第三百三十九條第一項之詐欺取財罪。爰審酌被告之
    犯罪動機、犯罪手段、智識程度、品行、其犯罪對司法信譽所造成嚴重損害、犯
    後態度等一切情狀，量處如主文所示之刑。
據上論斷，應依刑事訴訟法第二百九十九條第一項前段，刑法第三百三十九條第一項
，罰金罰鍰提高標準條例第一條前段，判決如主文。
本院經檢察官陳錫柱到庭執行職務
中      華      民      國    八十九    年      四      月    二十六    日
              臺灣臺北地方法院刑事第三庭
                                      法  官  葉  建  廷
右正本證明與原本無異。
如不服本判決，應於判決送達後十日內向本院提出上訴狀 (應附繕本) ，上訴於
臺灣高等法院。
                                      書記官   許  婉  如
中      華      民      國    八十九    年       四     月    二十八    日
附錄本案論罪科刑法條全文：
刑法第三百三十九條
意圖為自己或第三人不法之所有，以詐術使人將本人或第三人之物交付者，處五年以
下有期徒刑、拘役或科或併科一千元以下罰金。
以前項方法得財產上不法之利益或使第三人得之者亦同。
前二項之未遂犯罰之。


司法院資訊處製作；財團法人民間司法改革基金會備份。
